【裁判字號】    98,交聲,718
【裁判日期】    980729
【裁判案由】    違反道路交通管理處罰條例聲明異議
【裁判全文】
臺灣士林地方法院交通事件裁定
原處分機關  交通部公路總局臺北區監理所
異  議  人  甲○○
即受處分人
上列異議人即受處分人因違反道路交通管理處罰條例案件，對於
交通部公路總局臺北區○○○○○道路交通管理事件裁決書所為
處分（原處分案號：民國98年5 月22日北監自裁字第裁40-AD000
0000號），聲明異議，本院裁定如下：
    主  文
原處分撤銷。
甲○○不罰。
    理  由
一、原處分意旨略以：異議人即受處分人甲○○於民國98年3 月
    3 日8 時7 分許，駕駛車牌號碼7022－ET號自用小客車（下
    稱上開自小客車），行經臺北市○○路○○路（往北投），
    駕車行經有燈光號誌管制之交岔路口闖紅燈，而受處罰人（
    即車主李英秋）認無舉發之違規行為應歸責他人（即受處分
    人），爰依道路交通管理處罰條例第53條第1 項、第85條第
    1 項規定，裁處異議人罰鍰新臺幣2,700 元，並依同條例第
    63條第1 項之規定，記違規點數3 點。
二、聲明異議意旨略以：異議人於上開時間，駕駛上開自小客車
    行經臺北市○○路○○路該路口時，確認在燈號尚未轉換紅
    燈時通過該路口，而舉發照片2 張並無法據以判斷異議人有
    闖紅燈之情事，為此，依法聲明異議等語。
三、按汽車駕駛人，行經有燈光號誌管制之交岔路口闖紅燈者，
    處新臺幣1,800 元以上5,400 元以下罰鍰；汽車駕駛人有第
    53條情形之一者，除依原條款處罰鍰外，並予記違規點數3
    點。道路交通管理處罰條例第53條第1 項、第63條第1 項第
    3 款分別定有明文。
四、經查：
（一）本件違規事實係原被通知人李英秋所有之上開自小客車，
      於98年3 月3 日8 時7 分許，行經臺北市○○路○○路（
      往北投），有闖紅燈之違規事實，為警逕行舉發，並製臺
      北市政府警察局北市警交大字第AD0000000 號舉發違反道
      路交通管理事件通知單（下稱上開舉發通知單），惟李英
      秋未於應到案日期（即98年4 月21日）前到案陳述不服，
      而係由異議人甲○○於98年4 月20日以其個人名義提出交
      通違規案件陳述書對本件舉發陳述不服，後李英秋於98年
      5 月21日依違反道路交通管理事件統一裁罰基準及處理細
      則第24條規定，申請將上揭違規懲處歸責於本件駕駛人即
      異議人甲○○，原處分機關即依李英秋之申請，而以交通
      部公路總局臺北區監理所98年5 月22日北監自裁字第裁40
      -AD0000000號裁決書，裁處異議人罰鍰新臺幣2, 700元，
      並記違規點數3 點等情，有上開舉發通知單、裁決書、交
      通違規案件陳述單及申請書各1 份在卷可稽，此部份之事
      實，洵堪認定。
（二）按本條例之處罰，受舉發違反道路交通管理事件之「受處
      罰人」，認為受舉發之違規行為應歸責他人者，應於舉發
      違反道路交通管理事件通知單應到案日期前，檢附相關證
      據及應歸責人相關證明文件，向處罰機關告知應歸責人，
      處罰機關應即另行通知應歸責人到案依法處理。逾期未依
      規定辦理者，仍依本條例各該違反條款規定處罰，道路交
      通管理處罰條例第85條第1 項定有明文。查上開舉發通知
      單係員警於98年3 月18日依據採證照片而逕行對車主「李
      英秋」製單舉發，是本件被通知人即受處罰人為李英秋，
      且載明應到案日期為「98年4 月21日前」，及在注意事項
      欄4.載明「被通知人認為受舉發之違規行為應歸責他人者
      ，應於本單記載之應到案日期前，檢附相關證據及足資辯
      識、通知應歸責人證明文件，向處罰機關告知應歸責人，
      逾期未依規定辦理者，依本條例違反條款規定處罰」，並
      依法寄發上開舉發通知單予上開自小客車所有人即李英秋
      等情，李英秋於上開申請書中並無否認，且有上開舉發通
      知單在卷可考；惟原被通知人即受處罰人李英秋於收受上
      開舉發通知單後迄至應到案日期即「98年4 月21日」前，
      並未依道路交通管理處罰條例第85條第1 項之規定，檢附
      相關證據及應歸責人相關證明文件，向處罰機關告知應歸
      責人係異議人甲○○，僅由異議人甲○○以其個人名義於
      98年4 月20日就本件違規之實體部份為前揭不服之陳述，
      而臺北市政府警察局北投分局亦以異議人甲○○為收文者
      ，製98年5 月5 日北市警投分交字第09830807500 號書函
      ，就甲○○不服之部份為說明，雖李英秋嗣後於98年5 月
      21日復提交申請書，申請將上開違規懲處歸責於異議人即
      駕駛人甲○○，惟因已逾越上開應到案期日之期限，原處
      分機關尚不得依前揭道路交通管理處罰條例第85條第1 項
      規定辦理即另行通知應歸責人到案依法處理，然原處分機
      關不查，仍改以異議人甲○○為受處分人而為本件裁決，
      原處分機關所為於法自有未合。
五、綜上所述，原處分機關逕予為上開處分，裁處異議人罰鍰，
    並記違規點數，即有違誤。異議人本件異議理由雖有不同，
    然原處分既有上開可議之處，即屬無可維持，應由本院撤銷
    原處分，另為異議人不罰之諭知。
據上論斷，應依道路交通管理處罰條例第87條第2 項，道路交通
案件處理辦法第20條前段，裁定如主文。
中    華    民    國    98    年    7     月    29    日
                    交通法庭法  官  王美玲
以上正本證明與原本無異。
如不服本裁定，應於裁定送達後5日內向本院提出抗告狀。
                            書記官  蔡昀潔
中    華    民    國    98    年    7     月    29    日


司法院資訊處製作；財團法人民間司法改革基金會備份。
